臺灣新北地方法院刑事判決　　　　　　110年度原訴緝字第4號
公　訴　人　臺灣新北地方檢察署檢察官
被　　　告　林家慶



指定辯護人　本院公設辯護人彭宏東
上列被告均因詐欺案件，經檢察官提起公訴（109 年度偵字第41
15號、109 年度偵字第9468號、109 年度偵字第13120 號），嗣
因被告就被訴事實為有罪之陳述，本院告知被告簡式審判程序之
旨，並聽取當事人之意見後，本院改依簡式審判程序進行，判決
如下：
    主  文                                                                
丙○○三人以上共同犯詐欺取財罪，共伍罪，各處有期徒刑壹年
。應執行有期徒刑壹年陸月。
    事實及理由
一、查本案被告丙○○所犯之罪，其法定刑為死刑、無期徒刑、
    最輕本刑為3 年以上有期徒刑以外之罪，亦非高等法院管轄
    第一審案件，被告於本院準備程序中就被訴事實為有罪之陳
    述（見本院110 年度原訴緝字第4 號卷，下稱本院原訴緝卷
    ，第80頁），經告知被告簡式審判程序之旨，並聽取檢察官
    、被告及其辯護人之意見後，由本院合議庭裁定進行簡式審
    判程序，依刑事訴訟法第273 條之2 規定，本件證據調查，
    不受同法第159 條第1 項、第161 條之2 、第161 條之3 、
    第163 條之1 及第164 條至第170 條規定之限制，合先敘明
    。
二、本件犯罪事實及證據，除證據部分補充「被告於本院準備程
    序及審理時之自白」外，其餘均引用如附件起訴書之記載。
三、論罪科刑
  ㈠按共同實施犯罪行為之人，在合同意思範圍以內，各自分擔
    犯罪行為之一部，相互利用他人之行為，以達其犯罪之目的
    者，即應對於全部所發生之結果，共同負責，且共同正犯之
    意思聯絡，原不以數人間直接發生者為限，即有間接之聯絡
    者，亦包括在內（最高法院92年度臺上字第5407號判決參照
    ）。查電信詐欺成員為逃避警方查緝，多採分工方式為之，
    係需由多人縝密分工方能完成之多人犯罪，復為隱匿日後犯
    罪所得，防止遭查緝，區分為實施詐欺之人與提領詐欺所得
    之人，各擔任詐欺集團組成不可或缺之角色，而均屬本案詐
    欺犯行之重要組成成員，倘有其中某一環節脫落，將無法順
    遂達成詐欺之結果與財物取得。因此，此種電信詐欺之各成
    員，固因各自分工不同而未均能從頭到尾始終參與其中，惟
    其等共同詐欺不特定被害人之犯意聯絡既明，甚且利用其他
    成員之各自行為，以遂其等共同詐欺取財之結果，自應對於
    全部所發生之結果共同負責。本案被告於所參與如起訴書犯
    罪事實所載5 次犯行中，顯均係基於正犯之犯意共同參與本
    案詐欺犯行之分工，分擔犯罪行為之一部，相互利用他人之
    行為，以達共同犯罪之目的，雖被告與其他不詳成年男女成
    員間未必直接聯絡，惟其既分擔整體犯罪過程之一部分，依
    前揭說明，自應就本案詐欺成員間所為，與其餘成員共同負
    責。
  ㈡又查如起訴書附表一編號2 所示之告訴人甲○○於警詢時供
    稱：108 年1 月10日，伊接獲來電表示是伊姐姐的兒子，因
    資金需要周轉等語（見臺灣新北地方檢察署109 年度偵字第
    9468號卷，下稱偵9468卷，第46頁背面）、如起訴書附表一
    編號3 所示之告訴人戊○○於警詢時陳稱：108 年1 月9 日
    ，伊接獲一名不明女子來電，表示係伊朋友徐○之，因為已
    經換門號，所以要求伊更換通訊錄裡面的電話等語（見偵94
    68號卷第47頁）在卷；故可知本案詐欺犯行，均分工精細，
    共同施以詐欺之共犯至少包括有本案擔任車手之被告、接應
    與調度指示被告持提款卡取款之案外人戴伯霖及於電話中對
    起訴書附表一各編號所示被害人實施電話詐欺之不詳成年男
    女成員等，是本案上開5 次犯行中參與成員至少已達3 人以
    上明確。
  ㈢又詐欺取財罪既係為保護個人之財產法益而設，則關於行為
    人詐欺犯罪之罪數計算，除非存在時間或空間上之全部或局
    部之重疊關係，否則原則上自應依遭受詐騙之被害人人數定
    之。準此，本案被告參與如起訴書附表一編號1 至5 所示共
    5 次之三人以上共同詐欺取財犯行，核被告如起訴書附表一
    編號1 至5 所為，均係犯刑法第339 條之4 第1 項第2 款之
    三人以上共同犯詐欺取財罪。又被告與案外人戴伯霖、其他
    詐欺成員中負責撥以電話之不詳成年男女間，就上開犯行均
    有犯意聯絡及行為分擔，均應論以共同正犯。至被告所犯5
    罪，犯意各別，行為互殊，皆可獨立評價，應予分論併罰。
  ㈣爰審酌被告正值青壯年，年輕力盛，且四肢健全，具有付出
    勞力賺取財物之能力，卻均不思以正途取財，竟加入本案詐
    欺取財犯罪，夥同其他成員對告訴人（被害人）乙○○、甲○○、戊○○、江王素戀及丁○○進行詐欺取財，且被告並
    負責擔任車手領取被害人遭詐騙之款項，其已實際參與詐欺
    犯行之階段行為，參與程度對於侵害他人財產法益之犯罪環
    節內，佔有相當程度之比重，且嚴重危害社會安寧秩序，所
    生危害甚鉅，實有不該；並兼衡被告迄今均未能與被害人達
    成民事上和解，犯後於本院審理時終能坦承全部犯行之態度
    ，並考量其犯罪之動機、目的、手段、被害人遭詐騙之金額
    、被告之智識程度、經濟及生活狀況、家庭狀況等一切情狀
    ，分別就其所犯上開各罪，分別量處如主文欄所示之刑，並
    合併定其應執行之刑，以示懲儆。
據上論斷，應依刑事訴訟法第273 條之1 、第299 條第1 項前段
、第310 條之2 、第454 條第2 項，判決如主文（本案採判決精
簡原則，僅引述程序法條）。
本案經檢察官余佳恩提起公訴，檢察官陳炎辰到庭執行職務。
中    華    民    國   110    年    9     月    27    日
                  刑事第五庭  法  官      賴昱志
 
以上正本證明與原本無異。
如不服本判決應於收受判決後20日內向本院提出上訴書狀，並應
敘述具體理由。其未敘述上訴理由者，應於上訴期間屆滿後20日
內向本院補提理由書(均須按他造當事人之人數附繕本)「切勿逕
送上級法院」。
告訴人或被害人對於判決如有不服具備理由請求檢察官上訴者，
其上訴期間之計算係以檢察官收受判決正本之日期為準。
                              書記官      傅淑芳
中    華    民    國   110    年    9     月    27    日
附錄本案論罪科刑法條全文：
中華民國刑法第339條之4
犯第339 條詐欺罪而有下列情形之一者，處1 年以上7 年以下有
期徒刑，得併科1 百萬元以下罰金：
一、冒用政府機關或公務員名義犯之。
二、三人以上共同犯之。
三、以廣播電視、電子通訊、網際網路或其他媒體等傳播工具，
    對公眾散布而犯之。
前項之未遂犯罰之。
 
附件：
臺灣新北地方檢察署檢察官起訴書
                                     109年度偵字第4115號
                                                  9468號
                                                 13120號
    被      告  丙○○  男  21歲（民國00年0月0日生）
                        住桃園市○○區○○○路0段00○0號
                        5樓
                        國民身分證統一編號：Z000000000號
    選任辯護人  王一澊律師（法律扶助基金會指派）
上列被告因詐欺案件，業經偵查終結，認應提起公訴，茲將犯罪
事實及證據並所犯法條分敘如下：
        犯罪事實
一、丙○○意圖為自己不法之所有，基於3 人以上共犯詐欺取財
    罪之犯意聯絡，於民國108 年1 月11日前某時許，加入真實
    姓名年籍均不詳之成年人所屬之詐欺集團，擔任俗稱「車手
    」負責提領詐騙贓款之工作。嗣該詐欺集團成員意圖為自己
    不法之所有，基於詐欺之犯意聯絡，於附表一所示之時間及
    地點，聯繫如附表一所示之人，以附表一所示之方式詐欺如
    附表一所示之人，致其等陷於錯誤，遂依詐欺集團指示，於
    附表一所示之時間及地點，匯款或轉帳如附表一所示金額至
    如附表一所示帳戶後，丙○○即持如附表一所示帳戶之提款
    卡，於如附表二所示之時間及地點，提領如附表二所示之款
    項得手。
二、案經乙○○告訴、甲○○、戊○○及丁○○訴由新北市政府
    警察局板橋分局、本署檢察官自行簽分偵辦。證據並所犯法
    條
一、證據清單及待證事實：
┌──┬───────────┬────────────┐
│編號│證據名稱              │待證事實                │
├──┼───────────┼────────────┤
│1   │被告丙○○於偵查中之供│坦承持如附表一所示帳戶之│
│    │述。                  │提款卡，於如附表二所示之│
│    │                      │時間及地點，提領如附表二│
│    │                      │所示之款項。            │
├──┼───────────┼────────────┤
│2   │證人即同案被告蔡承恩（│被告於 108 年 1 月 11 日│
│    │另為不起訴處分）於偵查│3 時許，向同案被告蔡承恩│
│    │中之證述              │商借車牌號碼 000-0000 號│
│    │                      │機車使用，至同日 15 時許│
│    │                      │歸還。                  │
├──┼───────────┼────────────┤
│3   │證人即同案少年共犯戴Ｏ│被告於 108 年 1 月 11 日│
│    │霖（業經警另行移送偵辦│3 時許，向同案被告蔡承恩│
│    │）於偵查中之證述      │商借車牌號碼 000-0000 號│
│    │                      │機車使用，被告稱要幫朋友│
│    │                      │領錢，抵達如附表二所示地│
│    │                      │點後，由被告自行下車提款│
│    │                      │，被告自提領款項中抽取新│
│    │                      │臺幣（下同） 7,800 元給 │
│    │                      │戴Ｏ霖。                │
├──┼───────────┼────────────┤
│4   │證人即告訴人乙○○、王│如附表一所示之人，於附表│
│    │碧梅、戊○○、丁○○、│一所示之時間及地點，遭附│
│    │被害人江王素戀於警詢中│表一所示之方式詐欺，遂依│
│    │之證述                │詐欺集團指示，於附表一所│
│    │                      │示之時間及地點，匯款或轉│
│    │                      │帳如附表一所示金額至如附│
│    │                      │表一所示帳戶。          │
├──┼───────────┼────────────┤
│5   │被告提款紀錄及監視器影│如附表一所示之人匯款或轉│
│    │像截圖、如附表一所示帳│帳至如附表一所示帳戶後，│
│    │戶歷史交易明細各 1 份 │經被告於如附表二所所示時│
│    │。                    │間及地點提領如附表二所示│
│    │                      │款項。                  │
├──┼───────────┼────────────┤
│6   │桃園市政府警察局龜山分│如附表一所示之人，遭如附│
│    │局龜山派出所、桃園分局│表一所示之方式詐欺，匯款│
│    │埔子派出所、新北市政府│如附表一所示金額至如附表│
│    │警察局海山分局埔墘派出│一所示帳戶。            │
│    │所、板橋分局板橋派出所│                        │
│    │、臺東縣警察局臺東分局│                        │
│    │中興派出所陳報單、受理│                        │
│    │刑事案件報案三聯單、受│                        │
│    │理各類案件紀錄表、內政│                        │
│    │部警政署反詐騙案件紀錄│                        │
│    │表、受理詐騙帳戶通報警│                        │
│    │示簡便格式表各 1 份、 │                        │
│    │告訴人乙○○山商業銀│                        │
│    │行存款回條及存摺明細、│                        │
│    │告訴人甲○○匯款申請書│                        │
│    │代收入收據客戶收執聯、│                        │
│    │告訴人戊○○、被害人江│                        │
│    │王素戀郵政跨行匯款申請│                        │
│    │書、告訴人丁○○匯款收│                        │
│    │據各 1 紙、告訴人王碧 │                        │
│    │梅、丁○○與詐欺集團成│                        │
│    │員 LINE 對話、告訴人何│                        │
│    │秀端與詐欺集團成員簡訊│                        │
│    │紀錄各 1 份           │                        │
└──┴───────────┴────────────┘
二、核被告所為，係犯刑法第339 條之4 第1 項第2 款之3 人以
    上共犯詐欺罪嫌。其提領如附表一所示之人遭詐欺之款項，
    該5 次犯行犯意各別，行為互殊，請分論併罰。被告與詐欺
    集團成年成員間，就上開詐欺行為有犯意聯絡及行為分擔，
    請論以共同正犯。被告本案犯罪所得，請依刑法第38條之1
    第1 項規定宣告沒收，依同條第3 項規定，於全部或一部不
    能沒收或不宜執行沒收時，追徵其價額。
三、依刑事訴訟法第251條第1項提起公訴。
    此  致
臺灣新北地方法院
中    華    民    國   109    年    11    月    16    日
                              檢  察  官  余佳恩
本件正本證明與原本無異
中    華    民    國   109    年    11    月    24    日
                              書  記  官
附錄本案所犯法條全文
刑法第339條之4第1項第2款
犯第 339 條詐欺罪而有下列情形之一者，處 1 年以上 7 年以
下有期徒刑，得併科 1 百萬元以下罰金：
二、三人以上共同犯之。
 
附表一
┌───┬─────┬─────┬─────┬────┬──────┬─────┐
│編號  │對象      │遭詐欺時間│詐欺方式  │匯款時間│匯款金額（新│匯入帳戶  │
│      │          │及地點    │          │及地點  │臺幣）      │          │
│      │          │          │          │        │            │          │
├───┼─────┼─────┼─────┼────┼──────┼─────┤
│1     │乙○○（有│108 年 1  │佯裝為何秀│108 年 1│共計6萬元   │玉山商業銀│
│      │提告）    │月 10 日  │端孫女，有│月 11 日│            │行帳號0222│
│      │          │10 時 30  │用錢急需云│11 時 20│            │000000000 
│      │          │分許在桃園│云，使何秀│分許在桃│            │號帳戶（戶│
│      │          │市桃園區居│端信以為真│園市桃園│            │名：李季芳│
│      │          │所        │而匯款    │區山商│            │，所涉幫助│
│      │          │          │          │業銀行桃│            │詐欺犯行，│
│      │          │          │          │園分行匯│            │業經臺灣臺│
│      │          │          │          │款      │            │中地方法院│
│      │          │          │          │        │            │109 年度易│
│      │          │          │          │        │            │字第133 號│
│      │          │          │          │        │            │判刑確定，│
│      │          │          │          │        │            │下稱李季芳│
│      │          │          │          │        │            │帳戶）    │
├───┼─────┼─────┼─────┼────┼──────┼─────┤
│2     │甲○○（有│108 年 1  │佯裝為王碧│108 年 1│15萬元      │玉山商業銀│
│      │提告）    │月 10 日  │梅姪子，有│月 11 日│            │行帳號0886│
│      │          │15 時 24  │用錢急需云│11 時 34│            │000000000 
│      │          │分許在桃園│云，使王碧│分許在合│            │號帳戶（戶│
│      │          │市龜山區公│梅信以為真│作金庫商│            │名：曾義閎│
│      │          │司        │而匯款    │業銀行龜│            │，該帳戶經│
│      │          │          │          │山分行臨│            │蔡璨用於│
│      │          │          │          │櫃匯款  │            │幫助詐欺犯│
│      │          │          │          │        │            │行，業經臺│
│      │          │          │          │        │            │灣新北地方│
│      │          │          │          │        │            │法院108 年│
│      │          │          │          │        │            │簡上字第91│
│      │          │          │          │        │            │6號判刑確 │
│      │          │          │          │        │            │定，下稱曾│
│      │          │          │          │        │            │義閎帳戶）│
├───┼─────┼─────┼─────┼────┼──────┼─────┤
│3     │戊○○（有│108 年 1  │佯裝為黃金│108 年 1│7萬元       │合作金庫商│
│      │提告）    │月 11 日  │滿友人，佯│月 11 日│            │業銀行帳號│
│      │          │10 時 29  │稱有用錢急│12 時 9 │            │00000000000
│      │          │分許在新北│需云云，使│分許在新│            │58號帳戶（│
│      │          │市板橋區住│戊○○信以│北市板橋│            │戶名：簡若│
│      │          │處        │為真而臨櫃│區三民路│            │蕎，業經臺│
│      │          │          │匯款      │1 段 120│            │灣桃園地方│
│      │          │          │          │號郵局臨│            │法院 108  │
│      │          │          │          │櫃匯款  │            │年度審金簡│
│      │          │          │          │        │            │字第 32 號│
│      │          │          │          │        │            │判刑確定，│
│      │          │          │          │        │            │下稱簡若蕎│
│      │          │          │          │        │            │合庫帳戶）│
├───┼─────┼─────┼─────┼────┼──────┼─────┤
│4     │江王素戀（│108 年 1  │佯裝為江王│108 年 1│5萬元       │同上      │
│      │未提告）  │月 11 日  │素戀弟媳，│月 11 日│            │          │
│      │          │12 時 10  │佯稱有用錢│12 時 57│            │          │
│      │          │分許在不詳│急需云云，│分許在新│            │          │
│      │          │地點      │使江王素戀│北市板橋│            │          │
│      │          │          │信以為真而│區國慶路│            │          │
│      │          │          │臨櫃匯款  │182 號郵│            │          │
│      │          │          │          │局臨櫃匯│            │          │
│      │          │          │          │款      │            │          │
├───┼─────┼─────┼─────┼────┼──────┼─────┤
│5     │丁○○（有│108 年 1  │佯裝為貸款│108 年 1│1萬5,000元  │國泰世華商│
│      │提告）    │月 11 日  │專員，佯稱│月 11 日│            │業銀行帳號│
│      │          │13 時 27  │可幫丁○○│13 時 27│            │000000000000
│      │          │分許在臺東│辦理貸款，│分許在臺│            │號帳戶（戶│
│      │          │縣臺東市某│但須先依指│東縣臺東│            │名：簡若蕎│
│      │          │處        │示匯款至指│市大同路│            │，業經上開│
│      │          │          │定帳戶才能│郵局以自│            │判決確定，│
│      │          │          │辦理云云，│動櫃員機│            │下稱簡若蕎│
│      │          │          │使丁○○信│匯款    │            │國泰世華帳│
│      │          │          │以為真而匯│        │            │戶）      │
│      │          │          │款        │        │            │          │
└───┴─────┴─────┴─────┴────┴──────┴─────┘
附表二
┌──┬─────┬─────┬─────┬─────┐
│編號│提款時間  │提款地點  │提款帳戶  │提領款項（│
│    │          │          │          │新臺幣）  │
│    │          │          │          │          │
├──┼─────┼─────┼─────┼─────┤
│1   │108 年 1  │新北市板橋│李季芳帳戶│乙○○匯入│
│    │月 11 日  │區莊敬路  │          │共計 6 萬 │
│    │11 時 59  │220 巷 17 │          │元        │
│    │分至 12 時│號及 19 號│          │          │
│    │1 分許    │OK 超商板 │          │          │
│    │          │橋公園店  │          │          │
├──┼─────┼─────┼─────┼─────┤
│2   │108 年 1  │新北市板橋│曾義閎帳戶│甲○○匯入│
│    │月 11 日  │區南雅東路│          │共計 8 萬 │
│    │13 時 18  │8 號全家超│          │9,025 元  │
│    │分許至 21 │商        │          │          │
│    │分許      │          │          │          │
├──┼─────┼─────┼─────┼─────┤
│3   │108 年 1  │新北市板橋│簡若蕎合庫│戊○○及江│
│    │月 11 日  │區文化路 1│帳戶      │王素戀匯入│
│    │13 時 51  │段 20 號合│          │共計 12 萬│
│    │分至 53 分│作金庫商業│          │元        │
│    │許        │銀行提款機│          │          │
├──┼─────┼─────┼─────┼─────┤
│4   │108 年 1  │同上      │簡若蕎國泰│2 萬元，其│
│    │月 11 日  │          │世華帳戶  │中包含陽繐│
│    │14 時 6 分│          │          │憶匯入之 1│
│    │許        │          │          │萬 5,000  │
│    │          │          │          │元        │
└──┴─────┴─────┴─────┴─────┘